【裁判字號】    98,消債抗,126
【裁判日期】    980831
【裁判案由】    更生事件
【裁判全文】
臺灣板橋地方法院民事裁定           98年度消債抗字第126號
抗  告  人  甲○○
上列抗告人因消費者債務清理事件聲請更生，對於中華民國98年
2 月27日本院98年度消債更字第80號裁定提起抗告，本院合議庭
裁定如下：
    主  文
抗告駁回。
抗告程序費用由抗告人負擔。
    理  由
一、按債務人對於金融機構因消費借貸、自用住宅借款、信用卡
    或現金卡契約而負債務，在聲請更生或清算前，應提出債權
    人清冊，以書面向最大債權金融機構請求協商債務清償方案
    並表明共同協商之意旨，消費者債務清理條例第151 條第1
    項定有明文。次按債務人與金融機構協商成立者，不得聲請
    更生或清算，但因不可歸責於己之事由，致履行顯有重大困
    難者，不在此限；消費者債務清理條例施行前，債務人依金
    融主管機關協調成立之中華民國銀行公會會員辦理消費金融
    案件無擔保債務協商機制與金融機構成立之協商，準用前項
    之規定，該條例第151 條第5 項、第6 項亦分別有明文可參
    。又聲請更生或清算不合程式或不備其他要件者，法院應以
    裁定駁回之，但其情形可以補正者，法院應定期間先命補正
    ，復為同條例第8 條所明定。
二、本件抗告意旨略以：抗告人於民國95年間向最大債權銀行慶
    豐商業銀行（下稱慶豐銀行）申請債務協商時，每月收入僅
    約新臺幣（下同）27,000元，尚須負擔家庭費用約17,000元
    ，其明知慶豐銀行提出每月清償16,553元之還款方案至為苛
    刻，惟迫於銀行催促應於14日內完成協議書簽約手續以及如
    不同意該方案即可能面臨銀行無所不用其極地索討債務等壓
    力下，未及深慮，不得已同意慶豐銀行片面提出之上開還款
    方案，而原審未審究最大債權銀行提出之協商條件已令抗告
    人無法維持最低生活之事實，率然駁回抗告人更生之聲請，
    自有違消費者債務清理條例之立法精神；況抗告人於協商成
    立後，確因懷孕、失業及婆婆生病以致增加生活費用，而難
    以繼續依協商條件履行，自屬因不可歸責於己之事由導致毀
    諾，爰請求廢棄原裁定，並准予開始更生程序等語。
三、經查：
  (一)抗告人於95年間依中華民國銀行公會會員辦理消費金融案件
    無擔保債務協商機制向最大債權銀行慶豐銀行申請債務協商
    時，曾提出其於95年5 月間擔任美容師時領取薪資之薪資袋
    影本作為其收入來源之證明，而該薪資袋即記載其當月份實
    際支領薪資金額為33,000元，此有誠第二資產管理股份有
    限公司（按：於98年3 月31年受讓慶豐銀行對抗告人之債權
    ），則抗告人於聲請狀內所敘每月收入約25,000元至30,000
    元等語以及於抗告狀內所陳每月收入約27,000元等情，即與
    其實際支領薪資之金額不符，已難逕予採信。
  (二)又依抗告人提起抗告後檢附之財產及收入狀況說明書所載，
    其全家每月必要生活支出為49,129元，其須負擔約17,000元
    ，約佔全家生活費用35% 【計算式：17,000÷49,129＝0.35
    ，小數點第三位以下四捨五入】，惟抗告人所列全家每月必
    要生活支出部分尚包括其個人及其子女賴妤彤、賴享頎、賴
    伯倫向美商美國安泰人壽保險公司及國泰人壽保險股份有限
    公司投保之壽險及醫療險，每月繳納保險費共11,067元【計
    算式：5,738 ＋1,950 ＋1,650 ＋1,729 ＝11,067】，惟上
    開壽險及醫療險並非強制保險，而抗告人已負債大於資產，
    本應較一般人更節約支出，撙節開銷，其每月支出壽險及醫
    療險之保險費，顯非必要生活費用，自應予剔除。是抗告人
    主張其全家每月必要生活支出扣除前述非必要之保險費支出
    後，實際家庭費用僅38,062元【計算式：49,129－11,067＝
    38,062】，則以抗告人負擔其家庭生活費用35% 之比例計算
    ，其應負擔全家每月必要生活支出之金額應僅有13,322元【
    計算式：38,062×35% ＝13,322，小數點以下四捨五入】。
    準此，依抗告人向慶豐銀行申請債務協商時所陳其每月實際
    薪資收入為33,000元，扣除其實際應負擔之必要家庭費用13
    ,322元計算，尚餘19,678元【計算式：33,000＋13,322＝19
    ,678】足供清償債務，是以慶豐銀行當時提出之還款方案即
    每月清償16,553元觀之，抗告人並無不能清償之情事，顯見
    抗告人主張其無法負擔慶豐銀行提出之還款方案一節，實係
    其為個人及子女投保非必要之壽險及醫療險而須支出高額保
    險費所致，乃可歸責於其個人之事由所造成，故其事後主張
    慶豐銀行提出上開還款方案之條件過苛等語，自屬無據。
  (三)再者，抗告人主張其在協商成立後，於96年3 月間因懷孕而
    失業，又於96年4 月間因婆婆罹患腰椎狹窄症以致增加醫療
    費用，嗣96年7 月因其子賴柏倫出生而增加生活費用，始無
    法再依協商條件履行，不得已於97年1 月間毀諾等語，然而
    ，抗告人並未舉證證明其確於96年3 月間失業以及其失業係
    出於非自願性等情，復未證明其婆婆罹患腰椎狹窄症而須支
    出高額醫療費用之事實，是抗告人主張其婆婆罹患上開疾病
    與其毀諾是否確有相當因果關係，即非無疑。況依抗告人提
    起抗告後檢附之財產及收入狀況說明書所載，其子賴柏倫每
    月生活費用僅有保險費1,729 元、奶粉1,380 元、麥精460
    元，合計3,569 元，並未造成其全家每月必要生活支出顯著
    增加，況其中保險費1,729 元並非必要之生活支出，已如前
    述，更難認抗告人確有因其子賴柏倫出生而造成每月生活支
    出大幅增加之情事。
  (四)從而，依抗告人所述前揭諸情，尚不能證明其確有因不可歸
    責於己之事由致依協商條件履行顯有重大困難，是其聲請本
    件更生，即未符合消費者債務清理條例第151 條第5 項、第
    6 項所定要件，於法自難准許。原審裁定駁回抗告人所為更
    生之聲請，並無違誤，抗告意旨指摘原裁定為不當，求予廢
    棄，為無理由，應予駁回。
四、據上論結，本件抗告為無理由，依消費者債務清理條例第15
    條，民事訴訟法第495 條之1 第1 項、第449 條第1 項、第
    95條、第78條，裁定如主文。
中    華    民    國    98    年    8     月    31    日
                  民事第三庭審判長法  官  朱耀平
                                  法  官  許月珍
                                  法  官  王瑜玲
上為正本係照原本作成
對本裁定不得抗告。
中    華    民    國    98    年    8     月    31    日
                                  書記官  黃美雲


司法院資訊處製作；財團法人民間司法改革基金會備份。
